臺灣高雄地方法院民事判決　　　　　　　95年度訴字第1540號
原　　　告　國華產物保險股份有限公司
清　理　人　財團法人保險事業發展中心
法定代理人　丙○○
訴訟代理人　乙○○
被　　　告　甲○○
訴訟代理人　吳永茂　律師
　　　　　　龍毓梅　律師
　　　　　　史乃文　律師
上列當事人間請求侵權行為損害賠償事件，本院於中華民國九十
六年一月十一日言詞辯論終結，判決如下：
    主  文
被告應給付原告新臺幣伍拾萬零佰陸拾陸元，及自民國九十
五年五月十七日起至清償日止，按週年利率百分之五計算之利息
。
原告其餘之訴駁回。
訴訟費用由被告負擔百分之六十五，餘由原告負擔。
本判決於原告以新臺幣壹拾柒萬柒仟元為被告供擔保後，得為假
執行；但被告如以新臺幣伍拾萬零佰陸拾陸元為原告預供擔
保後，得免為假執行。
原告其餘假執行之聲請駁回。
    事實及理由
一、原告起訴主張：緣原告承保訴外人富聖交通企業有限公司（
    下稱富聖公司）所有之車牌號碼：988-GL號營業曳引車（下
    稱系爭車輛）之車體損失險，俟系爭車輛於民國93年4 月15
    日凌晨4 時10分許由訴外人楊國清駕駛，途經高雄縣鳳山市
    ○○○○道路西向東1.1 公里處時，適有途經該處同向在前之
    被告甲○○駕駛車牌號碼：YS-0085 號自小客車，因被告係
    於飲酒後吐氣中酒精含量高達每公升0.67毫克，及以每小時
    100 公里之速度超速行駛，致不慎失控先撞及道路內側護欄
    ，使駕駛系爭車輛之楊國清因閃避不及而自後撞及被告所駕
    駛之車牌號碼：YS-0085 號自小客車，而楊國清所駕駛之系
    爭車輛即因而受有車頭、引擎毀損之損害，經送聯盛汽車修
    配廠修復後，共計支出新臺幣（下同）815,000 元之修理費
    ，已由原告公司全額依保險契約之約定賠付訴外人富聖公司
    ，原告自得依保險代位之規定，代位富聖公司對被告求償。
    為此，乃依民法第184 條? 項、第196 條，及保險法第53
    條之規定，提起本件訴訟，並聲明求為判決：被告應給付原
    告815,000 元，及自本起訴狀繕本送達被告之翌日（即95年
    5 月17日）起至清償日止，按週年利率百分之五計算之法定
    遲延利息，並願供擔保請准宣告假執行等語。
二、被告抗辯略以：本件車禍之發生，係因訴外人楊國清自後方
    撞擊被告所駕駛之車牌號碼：YS-0085 號自小客車，非如原
    告所主張系爭車輛遭被告駕車超速失控撞擊所致，足認訴外
    人楊國清未注意車前狀況，亦應負過失責任。而臺灣省高屏
    澎區車輛行車事故鑑定委員會鑑定意見竟認為訴外人楊國清
    並無肇事因素，其認定應屬有誤，被告請求就系爭車禍事故
    再送覆議，倘覆議結果定訴外楊清與有過失，被告自得主張
    過失相抵。又訴外人楊國清所駕駛之系爭車輛係91年6 月11
    日出廠，原告請求之損害賠償金額，竟未扣除系爭車輛修理
    之零件折舊費用，是原告之請求為無理由，並聲明求為判決
    駁回原告之訴，及如受不利之判決，願供擔保請准免為假執
    行等語，資為抗辯。
三、原告主張因被告甲○○於93年4 月15日凌晨4 時10分許，駕
    駛車牌號碼：YS-0085 號自小客車，途經高雄縣鳳山市○○○
    ○道路西向東1.1 公里處時，因其有超速及酒後駕車致失控
    撞及道路內側護欄，使駕駛原告所承保之系爭車輛即車牌號
　　碼：988-GL號營業曳引車之楊國清，因閃避不及而自後撞及
　　上開被告所駕駛之自小客車，系爭車輛因而受有車頭、引擎
    毀損之損害，經送修後共計支出車輛修復費用815,000元，
    原告已依保險契約賠付系爭車輛之被保險人即富聖公司等前
    情，雖為被告所否認，並以本件車禍之發生，係因訴外人楊
    國清自後方撞擊被告所駕駛之車牌號碼：YS-0085 號自小客
    車所致，而臺灣省高屏澎區車輛行車事故鑑定委員會鑑定意
    見竟認為訴外人楊國清並無肇事因素，其認定應屬有誤；又
    縱認被告應負賠償責任，亦應扣除系爭車輛之修理零件折舊
    費用等前詞置辯。嗣兩造於本院審理中協議整理爭點為：(一)
    訴外人楊國清有無過失而為富聖交通企業有限公司所應承擔
    ？(二)被告就系爭車輛所應賠償之金額為何？原告得請求之賠
    償金額為何？本院茲就兩造爭執之事項審酌如下：
  (一)訴外人楊國清有無過失而為富聖公司所應承擔：
    1.按「汽車駕駛人有下列情形之一者，不得駕車：二、飲用
      超過每公升○‧二五毫克或血液中酒精濃度超過百分之○
      ‧○五以上酒類或其他類似物後其吐氣所含酒精濃度。」
      ，又「駕駛人駕駛汽車，應遵守道路交通標誌、標線、號
      誌之指示，並服從交通指揮人員之指揮。」，及「行車速
      度，依速限標誌或標線之規定，無速限標誌或標線者，應
      依下列規定：一、行車時速不得超過五十公里。但在未劃
      設車道線、行車分向線或分向限制線之道路，或設有快慢
      車道分隔線之慢車道，時速不得超過四十公里。」，道路
      交通安全規則第114 條第2 款、第90條、第93條第1 項前
      段分別定有明文，核先敘明。
    2.本件車禍之發生，純係因被告甲○○於飲酒後吐氣中酒精
      含量高達每公0.67毫克，已超過每公升0.55毫克安全駕駛
      動力通工具之標準，復仍以時速100 公里之速度超速行駛
      ，致其所駕駛之車牌號碼：YS-0085 號自小客車，行經前
      揭時、地時撞及道路內側護欄，使駕駛系爭車輛之楊國清
      因閃避不及而自後撞及上開被告所駕駛之自小客車等事實
      ，業據原告到庭指述綦詳，而被告甲○○於本院刑事合議
      庭審理其公共危險等刑事上訴案件時（94年度交簡上字14
      號），業已到庭坦承其確因喝酒、超速有過失之事實明確
      在卷（詳本院94年度交簡上字14號刑事卷宗第21頁準備程
      序筆錄），且經臺灣高雄地方法院檢察署檢察官偵查中，
      將本件車禍發生之責任歸屬，送由灣省高屏澎區車輛行車
      事故鑑定委員會鑑定結果，亦認為：「一、甲○○酒精濃
      度過量駕駛小客車超速行駛失控為肇事原因。二、楊國清
      駕駛大貨車無肇事因素。」等情，有該委員會93年9 月24
      日高屏澎行字第1749號函及函附之鑑定意見書各1 份附於
      93年度調字第449 號偵查卷宗內可稽等情，業據本院依職
      權調閱前開刑事卷宗核閱無訛。被告雖辯稱：臺灣省高屏
      澎區車輛行車事故鑑定委員會鑑定意見竟認為訴外人楊國
      清並無肇事因素，其認定應屬有誤，請求再送覆議等前詞
      ，然則未據被告提出有何需重新送鑑定之理由。本院參以
      本件車禍之發生，確係因被告服用酒類後吐氣中酒精含量
      高達每公0.67毫克，已超過每公升0.55毫克安全駕駛動力
      通工具之標準，復仍以時速100 公里之速度超速行駛，致
      其所駕駛之車牌號碼：YS-0085 號自小客車，行經前揭時
      、地時撞及道路內側護欄，使駕駛系爭車輛之楊國清因閃
      避不及而自後撞及上開被告所駕駛之自小客車等事實，業
      據到車禍現場處理之高雄縣警察局交通警察隊警員掣有道
      路交通事故現場圖、道路交通事故調查報告表(一)及(二)、刑
      法第185 條之3 案件測試觀察紀錄報告書、酒精濃度測試
      報告表等各1 份附於警卷可稽，復據被告於警詢、偵查及
      本院刑事庭審理中坦承事實在卷，足認本件車禍確係因被
      告酒精濃度過高及超速行駛失控為肇事因素無訛，復未據
      被告提出有何需重新送鑑定之理由，本院認為被告肇事原
      因已至為明確，無再送覆議之必要。是本件車禍之發生，
      訴外人楊國清並無肇事因素，已堪認定，則其所駕駛之車
      牌號碼：98 8-GL 號營業曳引車所屬車主即富聖公司，自
      無需就本件車禍承擔任何責任，已堪認定。
  (二)被告就系爭車輛所應賠償之金額為何？原告得請求之賠償金
    額為何？
    1.按被保險人因保險人應負保險責任之損失發生，而對於第
      三人有損失賠償請求權者，保險人得於給付賠償金額後，
      代位行使被保險人對於第三人之請求權；但其所請求之數
      額，以不逾賠償金額為限，保險法第53條定有明文。又按
      不法毀損他人之物者，被害人得請求賠償其物因毀損所減
      少之價額，民法第196 條亦定有明文。另依民法第196 條
      請求賠償物被毀損所減少之價額，得以修復費用為估定之
      標準，但以必要者為限（例如：修理材料以新品換舊品，
      應予折舊），核先敘明。
    2.次查，系爭車輛即車牌號碼：988-GL號營業曳引車，為國
      瑞廠牌，12882㏄，91年5月出廠，於91年6 月11日領牌使
      用之事實，有系爭車輛行車執照影本1 份附卷可稽（詳本
      院卷第7 頁）。又系爭車輛因本件車禍事故，經送聯盛汽
      車修配廠修復後，共計支出修車費用815,000 元，並已由
      原告代為支付聯盛汽車修配廠完畢之事實，有原告所提汽
      車險賠款給同意書領款收據、修車費用發票、修車項目明
      細表各1 份附卷足參（詳本院卷第23頁至第29頁）。而依
      上開修車項目明細表所示，固記載本件修復工資估價為53
      6,33 9元、修復零件費用估價為803,262 元，並以800,00
      0 元交修，另拖吊費用估價為35,000元，後以20,000元拖
      吊，其中5,000 元由被保險車輛之車主自行負擔，合計以
      815,000 元交修等情明確，復據原告到庭陳稱：「因原先
      估價金額比800,000 元高，而聯盛汽車修配廠不是原廠，
      所以修車價格方面比較會有打折的空間，最後以800,000
      元交修及以20,000元作為拖吊費用，而其中5,000 元是由
      系爭車輛之車主自行負擔，故以815,000 元完成修復。」
      等語在卷（詳本院卷第80頁）；復於本院審理中兩造同意
      以上開修車項目明細表所載工資估價金額536,339 元、零
      件估價金額803,262 元之總合與修車支出總金額815,000
      元之比率，計算出實際修復零件費用之數額後，再據以計
      算應折舊之零件費用額（此計算方式較有利於被告）等情
      ，有卷附言詞辯論筆錄可稽（詳本院卷第80頁）。是依兩
      造此項協議結果，計算出系爭車輛之實際修復零件費用金
      額為488,697 元【計算方式：803,262 元×〔815,000 元
      / （803,262 元＋536,339 元）〕＝488,697 元，四拾五
      入】，另實際修復工資金額為326,303 元【計算方式為：
      536,339 元×〔815,000 元/ （803,262 元＋536, 339元
      ）〕＝326,303 元，四拾五入】。再依行政院公布之固定
      資產耐用年數表及固定資產折舊率表，採定率遞減法計算
      其折舊，即系爭車輛耐用年數為五年，每年折舊率為千分
      之三百六十九，則上揭實際修復零件費用之折舊金額為28
      4,634 元（詳附表所示之計算方式）應予扣除，是原告所
      得請求之修復零件費用扣除折舊費用後應為204,063 元（
      計算方式為：488,697 元－284,634 元＝204,063 元），
      另原告得請求實際修復工資金額部分為326,303 元。是本
      件原告得請求之系爭車輛修復費用合計為530,366 元（計
      算方式：204,063 元＋326,303 元＝530,366 元），已堪
      認定。
四、綜上所述，系爭車輛因被告酒精濃度過高及超速行駛失控為
    肇事因素，致系爭車輛受有修復費用815,000 元之損害，自
    應由被告負侵權行為之損害賠償責任，已如前述。又系爭車
    輛既已由原告（即系爭車輛之保險人）代為支出修車費用81
    5,000 元，原告依保險代位之法律規定，請求被告賠償該損
    害，於法即屬有據。然原告所得請求之修車金額應依法予以
    扣除零件折舊費用，始屬公平。從而，原告依侵權行為及保
    險代位之法律關係，求為判決被告應給付原告530,366 元，
    及自本起訴狀繕本送達被告之翌日（即95年5 月17日）起至
    清償日止，按週年利率百分之五計算之法定遲延利息，於此
    範圍內之請求，為有理由，所訴應予以准許；逾此範圍之請
    求，為無理由，所訴應予以駁回。
五、兩造陳明願供擔保以代釋明，請准宣告假執行及免為假執行
    等語，經核於原告勝訴部分，依法均無不合，爰酌定如主文
    第4項所示之擔保金額，併予宣告之。至於原告敗訴部分，
    其假執行之聲請即失所附麗，爰併予駁回。
六、本件事證已臻明確，兩造其餘主張、抗辯及所用之攻擊、防
    禦方法，核與本判決之結果不生影響，爰不逐一論駁。
七、據上論結，本件原告之訴一部為有理由，一部為無理由，依
    民事訴訟法第79條、第390 條第2 項、第392 條第2 項，判
    決如主文。
中　　華　　民　　國　　96　　年　　1 　　月  　25　　日
                  民事第七庭  法　官  柯盛益
上為正本，係照原本作成。
如不服本判決，應於送達後20日內，向本院提出上訴狀並表明上
訴理由，如於本判決宣示後送送達前提起上訴者，應於判決送達
後10日內補提上訴理由書（須附繕本）。
中　　華　　民　　國　　96　　年　　1 　　月　　25　　日
                              書記官　劉法萱
附表：依營利事業所得稅結算申報查核準則第95條第8項：「依
      固定資產提列折舊採用定率遞減法者，以一年為單位，其
      使用期間未滿一年者，按實際使用之月數相當於全年之比
      例計算之，不滿一個月者，以一月計」之規定，計算本件
      零件折舊費用如下
    (一)第一年零件折舊費用：（自91年6月11日領牌使用日起至
      92年6月10日）：
      488,697元×0.369＝180,329元。
    (二)第二年零件折舊費用：（自92年6月11日起至93年4月15日
      車禍發生日止，以11月〈即11 /12〉計算）：
     （488,697元－180,329元）×0.369×11/12＝104,305元。
    (三)合計零件折舊費用：
      180,329元＋104,305元＝284,634元。
